【裁判字號】    90,訴,85
【裁判日期】    900822
【裁判案由】    侵權行為損害賠償
【裁判全文】
臺灣臺南地方法院民事判決                              九十年度訴字第八五號
    原      告  乙○○
    被      告  丙○○
    訴訟代理人  甲○○
右當事人間請求侵權行為損害賠償事件，本院判決如左：
    主    文
被告應給付原告新台幣壹佰玖拾柒萬零柒佰肆拾玖元，及其中新台幣壹佰玖拾萬柒仟
柒佰肆拾柒元自民國八十九年八月八日起，又其中新台幣陸萬仟零貳元自民國九十
年三月十七日起，均至清償日止，均按週年利率百分之五計算之利息。
原告其餘之訴駁回。
訴訟費用由被告負擔五分之四，餘由原告負擔。
本判決原告勝訴部分於原告以新台幣陸拾伍萬柒仟元為被告供擔保後，得假執行；但
被告如於假執行程序實施前，以新臺幣壹佰玖拾柒萬零柒佰肆拾玖元為原告預供擔保
，得免為假執行。
原告其餘假執行之聲請駁回。
    事    實
甲、原告方面：
一、聲明：
  （一）被告應給付原告新台幣（下同）二百四十二萬七千九百五十九元整，暨其中
        二百二十五萬四千九百五十九元，自附帶民事起訴狀繕本送達翌日起至清償
        日止，餘額十七萬三千元自追加起訴狀繕本送達翌日起至清償日止，均按年
        利率百分之五計算之利息。
  （二）原告願供擔保，請准予宣告假執行。
二、陳述：
  （一）按汽車駕駛人飲酒後吐氣所含酒精成份超過每公升零點二五毫克以上者，不
        得駕車；汽車應在遵行車道內行駛，道路交通安全規則第九十七條第一款、
        第一百十四條第二款分別定有明文。茲被告於民國（下同）八十九年四月十
        五日二十二時四十五分許，經酒測後為每公升零點三四毫克，明知其酒後已
        不能安全駕駛動力交通工具，仍駕駛車號ＵＯ─八三六一號自小客車，由台
        南市往西港方向由南向北行駛，途經西港大橋，理應注意汽車在雙向道行駛
        時，應在遵行車道內行駛，而依當時情形，並無不能注意之情事，竟疏未注
        意冒然前進，於轉彎處因車速太快而侵入對向車道，其自小客車之左側車頭
        因而與對向由原告所駕駛之Ｖ九─０一三號營業計程車之左前車頭碰撞，致
        原告受有頭部外傷併頭皮裂傷、第六及七節外傷性骨折併椎間盤突出、第五
        及六節椎頸間盤中度突出等傷害。凡此，有卷附之台南地方法院檢察署八十
        九年度偵字第七０二六號之起訴書，及財團法人台灣基督長老教會新樓醫院
        （以下簡稱新樓醫院）出具之診斷證明書一紙可稽，而此並業經鈞院以八十
        九年度交易字第四八四號判決被告過失傷害罪刑確定。
  （二）按「因故意或過失，不法侵害他人之權利者，負損害賠償責任」、「不法侵
        害他人之身體或健康者，對於被害人因此喪失或減少勞動能力或增加生活上
        之需要時，應負損害賠償責任」、「不法侵害他人之身體、健康、名譽或自
        由者，被害人雖非財產上之損害，亦得請求賠償相當之金額」、「不法毀損
        他人物者，應向被害人賠償其物因毀損所減少之價額。」，民法第一百八十
        四條第一項前段、第一百九十三條第一項、第一百九十五條第一項前段及第
        一百九十六條均定有明文。查被告酒罪駕車肇事撞及原告，使原告人傷車毀
        ，核其過失駕駛行為實與原告之車毀人傷結果，具有相當因果關係存在，是
        原告自得依法本於侵權行為之法律關係訴請被告賠償其損害。茲就所請求之
        金額分述如后：
        (一)增加生活上之需要部分：
          查原告自受傷送醫至今猶積極治療觀察復健中，迄今計已花費：
          1.醫療費用（健保自付額部份）：計四千五百四十三元（三六０＋八０＋
            三六０＋一一二六＋八八七＋五０＋一００＋五０＋五０＋九０＋二一
            ０＋五０＋五０＋五０＋一八０＋五０＋五五０＋五０＋一五０＝四，
            五四三）。
          2.因本件車禍而往返醫院、司機工會、保險公司、汽車公司、地方法院及
            健保局等，而增加生活上支出之計程車車資及旅費：
            按前揭之費用計一萬四千零六十元（一二００＋四００＋六００＋一
              六０＋三二０＋三０００＋六００＋八００＋一０００＋九００＋一
              四００＋六００＋三二０＋一六０＋三００＋一四００＋二００＋三
              ００＋四００＝一四０六０）。
            而關於計程車車資及旅費，原告亦已提出相關之證據及說明，且依最
              高法院之見解，亦認為「如須乘坐計程車來往，因目前計程車少有出
              具收據之情形，上訴人所提出者，倘能證明往返醫院通常所需計程車
              費金額，即非不得憑以認定增加生活上需要所支出。」（參照最高法
              院七十九年度台上字第一八０九號判決意旨），詎被告竟仍漫言指摘
              ，自無理由。
          3.住院期間之看護費：按原告係於八十九年四月十六日住院，同年月十九
            日出院，計住院四天，住院期間係由原告之兒子陳柏宏自傍晚照顧看護
            至隔天早上，而親屬看護所付出之勞力，並非不能評價金錢，故應比照
            僱用護士看護情形，認原告受有相當親屬看護費之損失。又現在全日之
            看護費至少係二千四百元，茲以一千二百元計，則原告所受之看護費損
            失即應為四千八百元（一，二００×四＝四，八００）。
          4.關於將來之醫藥費部分：三萬三千六百元整。
            按關於「將來之醫藥費，只要係維持傷害後身體或健康之必要支出，
              被害人均得請求加害人賠償，非以被害人已實際支出者為限。」，此
              有最高法院亦著有八十二年度台上字第六八一號判決可參，而據新樓
              醫院之醫師診斷原告至少三年內無法從事駕駛之工作，是原告因本件
              事故受傷後，為維持將來身體及健康，勢必再支出復健等費用，而此
              亦屬增加原告生活上之需要（參照最高法院八十七年台上字第二０五
              八號判決意旨）。
            茲該復健每半月為一療程，健保自付額須一百五十元，神經外科每月
              複診一次，健保自付額須五十元，另每次至醫院看診之計程車車資為
              二百元，合計前揭費用為三萬四千二百元整（一五０×三年×一二個
              月×二＋五０元×三年×一二個月＋二００元×三年×二四次＋二０
              ０元×三年×一二次＝一０，八００＋一，八００＋一四，四００＋
              七，二００＝三四，二００）。惟新樓醫院曾函覆  鈞院謂原告將來
              三年之持續治療，其健保自負額共一萬二千元整（參照新樓醫院7.
              19.新樓歷字第九０三七一號函），故就將來醫藥費用一萬二千六百元
              超過一萬二千元整之六百元部份，原告減縮此六百元部分之請求。
        (二)喪失或減少勞動能力之損失：合計為一百六十九萬七千九百五十六元整（
          六八九，六００＋一００八，三五六＝一六九七，九五六）。
          1.按原告未受傷前係以駕駛計程車為業，惟原告自八十九年四月十五日因
            本件車禍受傷後，迄九十年六月二十六日已逾十四個月無法工作，而依
            鈞院向「台南市計程車駕駛業職業工會」函查計程車客運業從業人員其
            每日營運收入之情形為一千九百七十八元左右，則計程車客運業從業人
            員其每月之營運收入即為五萬九千三百四十元（一，九七八×三０＝五
            九，三四０），是原告以每月計程車營運收入四萬八千元計算而請求賠
            償，實尚不為過；故原告因本件車禍致無法工作已知所受之損失至少為
            六十八萬九千六百元〔四八，０００×二四＋（四八，０００×一一÷
            三０）〕＝六八九，六００）。
          2.關於原告請求喪失或減損勞動能力之依據及理由：
            按據新樓醫院九十年二月五日新樓歷字第九００六四號函載：原告「
              由於病處致手、腳酸麻，致其無法長期（超過三小時）坐立之工作，
              其椎間盤突出並不適宜駕駛計程車（因會頸部前後晃動加重其病情）
              。」、「推論其至少三年無法改善目前情況」云云，則依上載述，可
              知原告既因此車禍受傷無法長期坐立之工作，並至少於三年內不適宜
              駕駛計程車，則原告於該三年內，應已完全無法再從事原來之工作，
              是此實與完全之喪失工作能力無異。
            另依道路交通安全規則第七十六條第三項之規定，可知小型車職業駕
              駛人，其「最高至年滿六十五歲為止」，而此亦經台南市計程車駕駛
              業職業工會於九十年五月三日以南市計工第八七五號函示在卷；又依
              最高法院八十五年台上字第二六四０號之判決意旨，亦可知並「非年
              逾退休年齡者，即當然無勞動能力，仍應視其個別情形以為斷。」，
              是原告若請求喪失或減少勞動能力至少可至六十五歲，自有所據，而
              查原告係三十年八月二十五日出生，茲自前揭九十年六月二十六日翌
              日起算，距原告六十五歲退休年齡（即至九十五年八月二十五日），
              即尚有五年二個月。
            按原告因此事故受傷致有頭部外傷併頭皮裂傷，第六、七節外傷性骨
              折併椎間盤突出，第五、六節椎頸間盤中度突出等傷害，不僅影響原
              告之行動能力，亦使原告出院後經新樓醫院之醫師診斷為三年內仍無
              法從事原有駕駛之工作，準此，原告於發生本件車禍後至九十二年四
              月十五日之此三年內，即完全無法再從事原來之工作，亦即於此三年
              內原告實與完全之喪失工作能力無異，故以上述每月減少工作收入之
              四萬八千元計算，茲依霍夫曼計算法扣除中間利息後，爰暫請求被告
              應給付原告減少勞動能力之損害額為一百萬八千三百五十六元整〔（
              四八，０００（月收入）×二一‧00000000（係前揭三年扣
              除前述已計算十四個月後，尚剩二二個月之霍夫曼係數）＝一００八
              ，三五六〕（四捨五入）。
            至於自前揭九十二年四月十五日後，至原告達前述六十五歲退休年齡
              （即至九十五年八月二十五日）或逾六十五歲後之喪失或減少工作能
              力之部份，基於前揭新樓醫院之函示說明，故原告則俟九十二年四月
              十五日後屆時該傷害之回復情形，再為請求，是原告於此爰暫先保留
              此部份之請求。
        (三)精神慰藉金部分：按原告因本件車禍受傷後，即住院救治，在醫院病床上
          身心俱受疼痛及恐懼，且亦經新樓醫院診斷原告有頭部外傷併頭皮裂傷，
          第六、七節外傷性骨折併椎間盤突出，第五、六椎頸間盤中度突出等傷害
          ，而於出院後亦因上述傷害，目前亦尚遺留有頸椎及腰椎間受傷之症候群
          ，致行動能力遲滯，日後亦須在醫院作多年之復健等追蹤治療，且能否復
          原，實不可知，是原告日後身心所受之煎熬，又豈是筆墨所能形容，而原
          告因此車禍受傷，不僅影響原告將來之就業，亦已影響原告目前之生活，
          使本來全仰賴原告駕駛計程車收入維生之家庭頓時陷入困境，尤以原本病
          情穩定多年而中風之中度殘障配偶鄭世美，在遭逢變故後，身體逐漸衰弱
          甚至惡化到神智不清狀態，目前仍在醫院加護病房觀察中，恐有變成植物
          人之虞，使原告深受精神上之折磨，是原告因本件車禍，在精神及身體上
          實受有相當之痛苦；茲查被告現為台南市安慶國小教師，每月有五萬二千
          元固定之生活收入，且經鈞院向財政部財稅資料中心函查其資產情形，被
          告現於台南及高雄各有二筆及一筆之土地，且均屬建地，另其在台南市亦
          有一棟房屋，上述房地之價值實亦不菲，為此，爰斟酌原告所受之傷害程
          度及其治療中精神上所受之痛苦與被告之工作情形及其收入與資力，依法
          請求五十萬元之精神慰藉金。
        (四)有關追加起訴車輛毀損損失等部分：一十七萬三千元整。
          1.原告追加之部分，應屬合法：
            緣因本件當初係提起刑事附帶民事，嗣因鈞院就刑事案件僅就傷害部分
            論處，未涉車輛毀損部分，故原告於本件中撤回就車輛毀損部分之請求
            賠償，惟此車輛毀損部分既曾經原告向鈞院提起，且此訴狀亦經送達予
            被告，而此部份又與基於傷害而生之損害賠償請求部分，均緣於被告駕
            車碰撞原告之同一基礎事實，則原告就此部分之追加，依民事訴訟第二
            百五十五條第一項第二款之規定，本得為之，自無須得被告之同意，且
            鈞院先前就本件亦尚在調查證據中，而被告於其九十年三月二十一日提
            出之答辯二狀中，尚請求鈞院將新樓醫院有關原告之相關病歷資料送請
            成大醫院再為鑑定，則基於訴訟紛爭解決之一回性，原告之追加亦難謂
            有何妨礙訴訟之進行及終結。
          2.請求之法律依據：
            按「因故意或過失，不法侵害他人之權利者，負損害賠償責任」、「
              不法毀損他人之物者，應向被害人賠償其物因毀損所減少之價額。」
              民法第一八四條第一項前段及第一九六條均定有明文。又「物被毀損
              時，被害人除得依民法第一百九十六條請求賠償外，並不排除民法第
              二百十三條至第二百十五條之適用。依民法第一百九十六條請求賠償
              物被毀損所減少之價額，得以修復費用為估定之標準，但以必要者為
              限（例如：修理材料以新品換舊品，應予折舊）。被害人如能證明其
              物因毀損所減少之價額，超過必要之修復費用時，就其差額，仍得請
              求賠償。」（參照最高法院5.17.七十七年度第九次民事庭會議決議
              (一)）。是物一有毀損，即有損害之發生，物之所有人即得依民法第一
              百九十六條或民法第二百十三條至第二百十五條請求賠償，自不待物
              之所有人就被毀損之物另有他金錢之實際支出為必要，且得以修復之
              估價費用為標準，並就超過必要之修復費用之差額，仍得請求賠償。
            又對於物被毀損後，其「交易上之貶值」，係指「物之毀損在技術上
              雖經修復，但在交易上，因對於是否仍有瑕疵或減少之使用期限，存
              有疑慮，致價值降低」而言（參照王澤鑑‧民法學說與判例研究‧
              第二十九頁第一行至第五行前段、第三十三頁倒數第四行），至其請
              求之法律依據，學者黃茂榮則主張「交易性貶值部份，因它並不為回
              復原狀之賠償方法所涵蓋，所以交易性貶值只受民法第一九六條所規
              範，而不為民法第二一三條所規範。」（參照黃茂榮‧民事法判解評
              釋‧植根法學叢書判解評釋部分(一)‧一九八五年十一月增訂版‧第三
              百八十頁中段）。
            故被告抗辯原告就此須提出車輛被毀損後，該物已實際支出之修復費
              用之證明，並否認交易上之貶值得為請求云云，即係對前揭法條及實
              務之見解有所誤解所致，其抗辯實屬無稽。
          3.有關車輛損失之部份：
            按原告所駕駛之汽車，經被告撞及後，已嚴重損壞，經原廠牌國通汽
              車公司預估修復之費用為十八萬一千七百一十四元整，而該公司之員
              工即證人鄭龍正於鈞院則證稱「車子總共修了十二萬元」、「包含零
              件陸萬捌仟捌佰陸拾肆元」，故原告就此爰暫請求十二萬元。
            另事故現場拖吊之費用為三千元。
            又該車既經碰撞，則其經修理後，即有交易價值之貶損，爰請求該貶
              值之損失五萬元整。
            合計前揭之金額為一十七萬三千元整（一二０，０００＋三，０００
              ＋五０，０００＝一七三，０００）。
  （三）綜上所陳，原告上述所受之損害至少計有二百四十二萬八千五百五十九元以
        上（四，五四三＋一四，０六０＋四，八００＋三四，二００＋一六九七，
        九五六＋五００，０００＋一七三，０００＝二四二八，五五九），詎被告
        竟拒不給付；為此，爰依前揭民法有關侵權行為之相關規定，訴請被告賠償
        如聲明所示。
  （四）對於被告答辯之陳述：
        (一)關於追加車輛毀損損失之部分：
          就此部分業經原廠牌國通汽車公司之員工即證人鄭龍正於鈞院證稱「車子
          總共修了十二萬元」、「包含零件陸萬捌仟捌佰陸拾肆元」（以上均參照
          鈞院九十年五月二十二日之言詞辯論筆錄），而實務亦認為依民法第一百
          九十三條請求賠償物被毀損所減少之價額，得以修復費為估定之標準，亦
          即得以修復費用為請求賠償之標準，並不因其有無估價單或統一發票為必
          要，況被告之訴訟代理人就此部分之金額亦於鈞院自認「我們同意給付原
          告修車費十二萬元，但零件部分要算折舊。」（參照  鈞院九十年五月二
          十二日言詞辯論筆錄），其嗣竟又就此爭執，即屬無稽。
        (二)關於車輛交易上貶值部分：
          1.按大法官王澤鑑認為「交易上之貶值」，係指「物之毀損在技術上雖經
            修復，但在交易上，因對於是否仍有瑕疵或減少之使用期限，存有疑慮
            ，致價值降低」而言，且認為對此部分亦得請求（參照王澤鑑、民法學
            說與判例研究六第二十九頁第一行至第五行前段、第三十三頁倒數第四
            行），至其請求之法律依據，學者黃茂榮則主張「交易性貶值部分，因
            它並不為回復原狀之賠償方法所涵蓋，所以交易性貶值上受民法第一九
            六條所規範」（參照黃茂榮、民事法判解評釋、植根法學叢書判解評釋
            部分一、一九八五年十一月增訂版、第三百八十頁四段），故其請求權
            之基礎即為民法第一九六條之規定，惟亦有認係民法第二一五條所規定
            之「不能回復原狀或回復顯有重大困難」之部分，然不論是民法第一九
            六條或第二一五條，就此「交易上貶值」之部分，原告得為請求並有請
            求之法律依據，當毋庸疑，是被告猶漫言指摘，即無理由。
          2.又證人林釗圳業於  鈞院證稱「如果車子發生過重大事故修理不好，依
            規定車子就不能再賣，但如有修理好，就可以賣，但要扣掉交易減損五
            萬元以上。」、「我是依據原告的陳述認定車子交易減損五萬元。」、
            「大部分的車行也會這樣認定，認定的標準大部分的車行都一樣。發生
            重大事故的車子，我們認定的減損金額至少就是五萬元以上，如果車禍
            後有傷到車子的安全結構及鋼樑等等就算是重大事故。」，原告車子「
            照片第二頁右邊第二張引擎上的鋼樑如有受損割掉換新就算是重大事故
            」（以上均參照  鈞院九十年六月二十六日之言詞辯論筆錄），茲查國
            通公司所出具之估價單中，就原告車輛「左前車樑」及「左中柱」與「
            前懸架大樑」之部分均有加以拆修，顯見本件車禍已傷到原告車輛之鋼
            樑，揆諸前揭證人林某之說法，原告車輛之受損即屬重大事故，故至少
            交易貶值有五萬元以上，是原告僅請求賠償「交易上貶值」之部分五萬
            元，應屬合理。
        (三)關於人身受傷請求賠償之部分：
          1.關於計程車資及旅費：
            查最高法院七十九年度台上字第一八０九號判決係認為「如須乘坐計程
            車來往」，即得請求賠償，所強調者乃在依被害人受傷程度而決定有無
            乘坐計程車之必要，而非僅限於該判決所提之傷者裝有自提膀胱引流管
            一例而言，被告執此而言，恐有謬誤。茲新樓醫院於八十九年六月九日
            所出具之診斷證明書記載原告「1.頭部外傷併頭皮裂傷2.頸第六、七節
            外傷性骨折併椎間盤突出。3.第五、六頸椎間盤中度突出。」，是依原
            告上述受傷之情形，如其乘坐公車，則恐有遭人碰撞、增加疼痛及其病
            情之危險，而原告因本件車禍往返醫院或保險公司等機構，難謂無此需
            要，是此支出即屬必要費用，而屬增加生活上需要之支出（參同前揭判
            決），被告空言否認，即屬無稽。
          2.關於住院期間之看護費：
            依原告上述受傷之情形，實有看護之必要，而此親屬之看護所付出之勞
            力，非不能評價為金錢之請求，且此種親屬間基於親宜誼恩惠所付出之
            勞力，不能加惠於加害人，自得認原告受有相當親屬看護費之損害，而
            得向被告請求賠償（參照台灣高雄地方法院八十四年度訴字第一四六七
            號民事判決、鈞院八十六年度訴字第一二七二號民事判決、鈞院八十九
            年度訴字第七八０號民事判決），是原告就此請求即有所據。
          3.關於喪失或減少勞動能力之損失部份：
            按台南市計程車駕駛業職業工會所函覆之「從業人員每日營運收入之
              情形為一千九百七十八元」，若考量原告因本件車禍無法駕駛計程車
              營生，則原告一日所受之損失，除前揭每日營運收入金額外，尚應加
              入購車成本及車輛折舊部份，而非自前揭金額中扣除購車成本及車輛
              折舊部份，況車輛折舊部份亦為修復車輛後，被告主張考慮扣除之項
              目，又何能一項兩扣呢？再者，前揭每日營運收入若以三十天計算，
              則為五萬九千三百四十元（一九七八×三０＝五九三四０），原告僅
              請求每月營運收入為四萬八千元，若扣除每週一天之休假，原告上述
              金額之請求，應屬合理。
            又前揭新樓醫院雖函覆  鈞院謂原告「以目前而言，其勞動能力有所
              減，一次駕車以不超過兩小時為宜，休息一～二小時後可再開車，故
              推算勞動能力應未減少百分之五十」云云，惟原告係以駕駛計程車為
              業，不可能載送客人途中，時間到二小時，中途即要求客人下車之理
              ，且計程車於無人乘坐時，常會巡繞，看有無客人欲坐車，是否繞到
              近兩小時，剛好有客人欲坐車時，即需拒絕其上車呢？顯見前揭新樓
              醫院謂原告可駕車兩小時，休息一～二小時可再開車，應係就一般自
              客小車而言，若係營運小客車，則縱認定勞動能力未減少百分之五十
              ，但法律所強調者係此之「損害」，故原告其因此減少勞動能力所受
              之「損害」，實無異於三年內無法再從事原告原來之工作，是其暫請
              求至六十五歲之營運損失，即有理由。至於六十五歲以後之部分，則
              暫時保留請求。
          4.關於精神慰藉金部份：
            查原告因本件車禍受有上述頭、頸、椎之傷害，造成行動不便，且依前
            揭新樓醫院之函覆，原告上述傷害之後遺症於「三年後依然存在」，則
            原告請求精神上之慰藉金五十萬元，實不為過。
三、證據：提出台灣台南地方法院檢察署檢察官八十九年度偵字第七０二六號起訴書
    影本一件、本院八十九年度交易字第四八四號刑事判決影本一件、診斷證明書影
    本八件、復健科治療卡影本一件、醫藥費用明細表影本一件、收據影本二十二件
    、估價單影本二件、昱成汽車拖吊簽收單影本一件、磁振造影檢查單影本一件、
    計程車費成本影本一件、汽車行車執照影本一件、汽車買賣合約書影本一件、照
    片二紙、實務見解數份為證，並聲請訊問證人鄭龍正、許坤龍、林釗圳，暨聲請
    本院向台南市計程車駕駛業職業公會函詢計程車司機駕駛有無最高年齡之限制及
    其限制是否為六十五歲、向新樓醫院函詢原告於住院期間有無必要由家人或僱人
    予以照料看護。
乙、被告方面：
一、聲明：
  （一）原告之訴及假執行之聲請均駁回。
  （二）如受不利之判決，願供擔保請准宣告免為假執行。
二、陳述：
  （一）關於原告追加車輛損失部分，原告所提汽車修理費用，僅有估價單為憑，並
        無統一發票，其是否有支出此部分之費用及支付多少金額即無法確認，如車
        輛已回復原狀，交易上之貶值並無法律上之請求權基礎，如原告仍據為主張
        請其舉證證明之。原告所提之汽車買賣契約書，答辯人否認其真正。另如原
        告果真支出修車費用，則關於零件部分，亦應就使用之年數計算折舊。
  （二）車禍發生後被告請原告到醫院檢查，原告於三、四天後即出院，果如原告所
        言係壓迫性骨折等，其豈能正常活動？又新樓醫院函稱可手術治療，即不能
        請求所謂減少勞動能力之工作損失，而依原告所提出之新樓醫院診斷書，八
        十九年四月十九日稱「頸椎腰椎扭傷」，八十九年四月二十八日稱「頸第五
        六椎間盤突出」，九十一年一月十日之診斷書又改稱「第五六節輕度壓迫性
        骨折」，則其傷勢究如何即有必要查清。而  鈞院向新樓醫院函查之回覆亦
        未就  鈞院所舉之疑點具體陳述。
  （三）關於原告請求之金額，被告不同意，理由如下：
        1.計程車資及旅費：被告否認其真正，且依原告之情形並非必要搭計程車，
          該部分亦非必要費用，不應准許。原告所舉最高法院七十九年度台上字第
          一八０號判決係以傷者不能自提膀胱引流管搭乘公車為例，與原告之情形
          顯有不同。
        2.住院期間之看護費：原告住院期間並非不能活動，且醫院皆有護士看顧，
          即無再請求看護費用之必要，更何況原告並無實際支出此部分之費用。又
          按原告稱其於四月十六日住院，四月十九日出院，又稱其係自傍晚照顧至
          隔天早上，則十九日當天已出院，何以有所謂住院期間之看護費用？亦足
          證其係空言請求，漫天要價！
        3.將來之復建費等：按原告是否確定三年內無法從事駕駛之工作需請  鈞院
          送成大醫院再行鑑定原告之傷勢究如何始能確定，且其所稱之健保自負額
          及計程車車資均非已實際支出之費用，計程車車資亦非必要之費用。
        4.喪失或減少勞動能力之損失：按台南市計程車駕駛業職業工會所函覆之「
          從業人員每日營運收入之情形為一千九百七十八元」，並未扣除購車成本
          及車輛折舊，況原告係個人計程車行，其實際營運收入如何？有否休假？
          都因個人而不同，參諸其八十七年、八十八年之所得稅申報資料，亦無相
          關營業收入報稅資料，足見原告所稱每月收入四萬餘元並非實在。
        5.原告請求三年無法工作之損失，茲請求將新樓醫院之原告相關病歷資料送
          請國立成功大學附設醫院再進行鑑定其傷害程度及可否手術治療以明實際
          損失。另依原告之傷勢，其應尚有相當之勞動能力，其主張全部喪失勞動
          損失亦有違誤。
        6.按勞工保險條例第五十八條第一項規定男性勞工之退休年齡為六十歲，則
          原告請求六十歲以上之工作損失即屬無據。況且依原告之傷勢情形應尚有
          相當之勞動能力。
        7.精神慰藉金部分：依原告所受之傷害其所請求顯屬過高。
三、證據：提出聲請調解筆錄影本一件、調解委員會報到單影本一件、調解委員會通
    知二件、調解不成立證明書一件為證，並聲請本院將原告之病歷資料送請國立成
    功大學醫學院附設醫院鑑定原告之傷害程度及可否手術治療。
丙、本院依職權調閱本院八十九年度交易字第四八四號刑事案件全卷，及向新樓醫院
    函詢原告之傷勢、復原情形、受傷後是否適宜從事駕駛計程車工作、無法駕駛計
    程車之期間為多久、受傷後三年內是否有在復健及神經外科就診之必要及其醫療
    費用如何計算、原告之傷勢得否施以手術治療等，並向台南區計程車同業公會函
    詢台南區計程車司機自八十九年四月起之每月營運收入為若干，暨向財政部財稅
    資料中心函調兩造之財產歸戶資料，復向財政部台灣省南區國稅局台南市分局函
    調兩造最近三年之各類所得稅申報資料。
    理    由
甲、程序方面：
一、按訴狀送達後，原告不得將原訴變更或追加他訴，但被告同意、擴張或減縮應受
    判決事項之聲明者，不在此限，民事訴訟法第二百五十五條第一項第一款、第三
    款定有明文。查本件被告因過失傷害原告，經檢察官提起公訴，原告於刑事訴訟
    程序中提起附帶民事訴訟，請求被告賠償其人身受傷、車輛毀損所受之損害，嗣
    被告經判處罪刑確定，本院刑事庭將前開附帶民事訴訟移送前來，原告因刑事案
    件僅就被告過失傷害部分論處罪刑，未涉及車輛毀損部分，車輛毀損部分之附帶
    民事訴訟並非合法，故於九十年一月十七日當庭撤回就車輛毀損部分之賠償請求
    ，惟嗣又於九十年二月二十六日具狀追加起訴請求被告賠償原告之車輛毀損部分
    之損害二十三萬四千七百十四元及法定遲延利息，因原告所為訴之追加業經被告
    同意（詳見九十年四月十七日言詞辯論筆錄），依民事訴訟法第二百五十五條第
    一項第一款之規定，自應准許。又前開追加起訴狀送達被告後，原告於九十年六
    月二十六日再具狀就車輛損害賠償部分變更為請求被告給付十七萬三千元及法定
    遲延利息，核屬減縮應受判決事項之聲明，依民事訴訟法第二百五十五條一項第
    三款之規定，亦應予准許，合先敘明。
二、又原告就其人身傷害部分原請求被告賠償二百七十六萬四千五百八十六元及法定
    遲延利息，於起訴狀繕本送達被告後，先於九十年一月十七日當庭撤回其中一萬
    四千零六十元之賠償請求，嗣後於九十年二月二十六日具狀變更為請求被告賠償
    二百四十五萬一千九百八十八元及法定遲延利息，再於九十年六月二十六日具狀
    變更為請求被告賠償二百二十五萬五千五百五十九元及法定遲延利息，之後又於
    九十年八月八日當庭變更為請求被告賠償二百二十五萬四千九百五十九元及法定
    遲延利息，核均屬減縮應受判決事項之聲明，依民事訴訟法第二百五十五條一項
    第三款之規定，應予准許，亦先敘明之。
乙、實體方面：
一、原告起訴主張：被告於八十九年四月十五日二十二時四十五分許，明知其酒後已
    不能安全駕車，竟仍駕駛自小客車，由台南市往西港方向由南向北行駛，途經西
    港大橋，理應注意汽車在雙向道行駛時，應在遵行車道內行駛，而依當時情形，
    並無不能注意之情事，竟疏未注意貿然前進，於轉彎處因車速太快而侵入對向車
    道，其自小客車之左側車頭因而與對向由原告所駕駛之營業計程車之左前車頭碰
    撞，致原告受有頭部外傷併頭皮裂傷、第六及七節外傷性骨折併椎間盤突出、第
    五及六節椎頸間盤中度突出等傷害，原告之車輛亦因此嚴重毀損，為此原告爰依
    侵權行為法律關係，請求被告賠償人身受傷之損害包含醫療費用、計程車車資及
    旅費、住院期間之看護費、將來之醫藥費、喪失或減少勞動能力之損失、精神慰
    藉金等共二百二十五萬四千九百五十九元及法定遲延利息，暨車輛毀損所受之損
    害包含汽車修復費用十二萬元、事故現場拖吊之費用三千元、交易價值之貶損五
    萬元等共十七萬三千元及法定遲延利息等語。
二、被告則以：車禍發生後，原告至醫院檢查，於三、四日後即出院，果如原告所言
    係壓迫性骨折等，其豈能正常活動？關於原告之傷勢究係如何、是否三年內無法
    從事駕駛計程車而受有工作損失、將來有無持續復健之必要而受有復健費之損失
    等，均應另請國立成功大學醫學院附設醫院鑑定後始得確定之；又新樓醫院函稱
    原告可手術治療，則原告自不能請求減少勞動能力之工作損失，且依原告之傷勢
    ，其應尚有相當之勞動能力，其主張全部喪失勞動損失亦有違誤；再原告所主張
    支出之計程車資及旅費，被告否認其真正，該部分亦非必要費用，不應准許；原
    告於住院期間並非不能活動，且醫院皆有護士看顧，並無再請求看護費用之必要
    ，更何況原告並無實際支出此部分之費用；而台南市計程車駕駛業職業工會函覆
    稱「從業人員每日營運收入之情形為一千九百七十八元」，並未扣除購車成本及
    車輛折舊，況原告係個人計程車行，其實際營運收入如何？有否休假？都因個人
    而不同，原告又無相關營業收入報稅資料，足見原告所稱每月收入四萬餘元並非
    實在，且男性勞工之退休年齡為六十歲，原告請求六十歲以上之工作損失即屬無
    據；原告所請求之精神慰藉金亦屬過高；至於原告之車輛損失部分，原告所提汽
    車修理費用，僅有估價單為憑，並無統一發票，其是否有支出此部分之費用及支
    付多少金額即無法確認，若果真有支出修車費用，零件部分亦應就使用之年數計
    算折舊，且如車輛已回復原狀，交易上之貶值並無法律上之請求權基礎等語，資
    為抗辯。
三、查被告於八十九年四月十五日二十二時四十五分許，明知其酒後已不能安全駕駛
    動力交通工具，仍駕駛車號ＵＯ─八三六一號自小客車，由台南市往西港方向由
    南向北行駛，途經西港大橋，應注意汽車在雙向車道行駛時，應在遵行車道內行
    駛，而依當時情形，並無不能注意之情事，竟疏未注意冒然前進，於轉彎處因車
    速太快而侵入對向車道，其自小客車之左側車頭因而與對向由原告所駕駛之Ｖ九
    ─０一三號營業計程車之左前車頭發生碰撞，致原告受有頭部外傷併頭皮裂傷、
    第六及七節外傷性骨折併椎間盤突出、第五及六節椎頸間盤中度突出等傷害，原
    告所駕駛之計程車亦因此毀損，嗣經警據報前往現場處理，測得被告之吐氣酒精
    濃度高達每公升０‧三四毫克之事實，為兩造所不爭執，並經本院依職權調閱本
    院八十九年度交易字第四八四號刑事案件全卷核閱屬實，被告復自承本件車禍之
    發生為其過失所導致，前開刑事案件亦為與前開事實相同之認定，而以被告涉犯
    過失傷害罪，判處被告有期徒刑五月，如易科罰金以三百元折算一日確定在案，
    是前開事實堪予認定。綜上，被告過失傷害原告之身體及過失損壞原告之車輛之
    行為，至為灼然，其侵權行為與原告所受人身傷害及車輛損壞之間，具有相當因
    果關係，足堪認定。
四、按因故意或過失，不法侵害他人之權利者，負損害賠償責任；又不法侵害他人之
    身體或健康者，對於被害人因此喪失或減少勞動能力或增加生活上之需要時，應
    負損害賠償責任；再不法侵害他人之身體、健康、名譽、自由、信用、隱私、貞
    操，或不法侵害其他人格法益而情節重大者，被害人雖非財產上之損害，亦得請
    求賠償相當之金額；復按不法毀損他人之物者，應向被害人賠償其物因毀損所減
    少之價額；民法第一百八十四條第一項前段、第一百九十三條第一項、第一百九
    十五條第一項前段、第一百九十六條分別定有明文。查原告主張其為被告過失傷
    害及其車輛為被告撞損之事實，已如前述可信為真實，揆諸前開規定，被告對於
    原告所受之損害，自應負損害賠償責任，原告本於侵權行為之法律關係訴請被告
    賠償損害，自屬有據。
五、至原告請求被告賠償之人身傷害費用，是否應予准許，茲分述如次：
  （一）醫療費用部分：
        原告主張其受傷後前往新樓醫院住院及診治，迄至八十九年七月三十一日止
        所支出之醫療費用健保自付額部分共計四千五百四十三元，並提出醫藥費用
        明細表影本一件、收據影本二十二件為證，惟經核前開收據影本上之記載，
        原告所支出之費用中有一千二百九十元為原告向醫院申請開立診斷證明書之
        費用，非屬侵權行為所生財產上之損害，原告自不得請求賠償（最高法院六
        十六年度第五次民庭庭推總會議決議  (二)參照），是原告所實際支出之醫
        療費用為三千二百五十三元（計算式為0000-0000=3253），且經核原告所受
        之傷害及上開收據記載之醫療項目，堪認其所支出者係屬治療上之必要費用
        ，被告就此復未爭執，是原告請求被告給付醫療費用三千二百五十三元，洵
        屬正當，應予准許，逾此部分之請求，為無理由，不應准許。
  （二）計程車車資及旅費部分：
        原告主張其因本件車禍而往返醫院、司機工會、保險公司、汽車公司、地方
        法院及健保局等地，有必要搭乘計程車，因此業已支出之計程車車資及旅費
        共計一萬四千零六十元等語，並提出林德源自營計程車行出具之估價單影本
        一件為證，堪認原告確有支出上開費用，惟被告則抗辯稱原告並無搭乘計程
        車之必要，不得請求賠償此部分之費用等語。按被害人如須乘坐計程車來往
        ，因目前計程車少有出具收據之情形，被害人所提出者，倘能證明往返醫院
        通常所需計程車費金額，即非不得憑以認定增加生活上需要所支出（最高法
        院七十九年度台上字第一八０九號判決參照），經核原告所提出之前開估價
        單影本上之記載，原告自八十九年四月份至同年六月份止，共搭乘計程車來
        往新樓醫院就醫二十四次，計支出計程車車資四千八百元，該段期間因原告
        甫受傷未幾，且頸部之傷處不適宜晃動，為避免其病況惡化，堪認其有搭乘
        計程車就醫之必要，而得請求被告賠償此部分之費用支出；惟其餘原告搭乘
        計程車往返司機工會、保險公司、汽車公司、地方法院及健保局等地所支出
        之計程車車資，因非治療所支出之費用，並非回復損害所必要，原告自不得
        請求被告賠償因此等事由所支出之交通費用。是原告請求被告給付計程車車
        資四千八百元，洵屬正當，應予准許，逾此部分之請求，為無理由，不應准
        許。
  （三）住院期間之看護費部分：
        原告主張其於八十九年四月十六日至同年月十九日住院期間均係由其子陳柏
        宏自傍晚照顧看護至隔天早上，受有相當親屬看護費之損失計四千八百元云
        云，惟此業經被告否認，且原告就此部分並無法舉證以實其說，其請求被告
        賠償此部分之損害，自不應准許。
  （四）關於將來之醫藥費部分：
        原告主張其傷勢至少須復健三年，此期間從事復健及在神經外科就診至少須
        支出醫藥費一萬二千元，且每次須搭乘計乘車往返醫院，共須支出計程車車
        資二萬一千六百元，合計被告應賠償三萬三千六百元等語。按將來之醫藥費
        ，只要係維持傷害後身體或健康之必要支出，被害人均得請求加害人賠償，
        非以被害人已實際支出者為限（最高法院八十二年度台上字第六八一號判決
        參照）。查本院去函新樓醫院查詢原告之傷勢及復原狀況，經該院於九十年
        二月五日以新樓歷字第九００六四號函覆稱：「患者乙○○先生於八十九年
        四月十六日因車禍於八十九年四月十六日住院至八十九年四月十九日，於住
        院之頸椎Ｘ光片顯示第五、六頸椎有壓迫性骨折，又第三、四，第四、五，
        第五、六及六、七頸椎間盤突出（門診核磁共振），患者已持續門診復健七
        個多月，仍無進展，由於病處致手、腳酸麻，致其無法長期（超過三小時）
        坐立之工作，其椎間盤突出並不適宜駕駛計程車（因會頸部前後晃加重其病
        情）。一般而言，頸部若經半年復健無效，除手術外，其症狀很難改善，故
        推論其至少三年無法改善目前之情況。」等語，並參以該院另於九十年七月
        十九日以新樓歷字第九０三七一號函載：「又其（即原告）椎間盤突出，壓
        迫神經情況持續存在，三年後依然存在」等語，堪認原告除前開所請求自受
        傷時起至八十九年七月三十一日之醫療費用外，確有再持續復健三年而支出
        相關醫療費用之必要。再查新樓醫院三年為期之傷科治療，依目前半年四十
        診次，三年持續治療為二百四十次，其健保自付額共一萬二千元等情，亦有
        前開新樓醫院九十年七月十九日新樓歷字第九０三七一號函一件附卷可稽，
        本院審酌原告有持續前往醫院從事復健已如前開函文所示，其於受傷後之二
        個半月期間即至新樓醫院就診二十四次，亦已如前述，且其於八十九年十二
        月十五日至九十年一月十日間亦前往新樓醫院治療十三次，並持續復健中，
        有原告所提出新樓醫院於九十年一月十日出具之診斷證明書影本一件為證，
        堪認原告請求被告賠償三年（即八十九年八月一日起至九十二年七月三十一
        日止）二百四十診次之復健等醫療費用自屬合理。又依前開醫院之函文所示
        ，三年為期之復健治療共須支出健保自付額一萬二千元，則每年須支出之復
        健醫療費用為四千元，自八十九年八月一日起至九十年七月三十一日止，原
        告業已可請求被告給付四千元之復健費用，另自九十年八月一日起至九十二
        年七月三十一日止之復健費用，依霍夫曼式計算法扣除中間利息（爰採用年
        別式複式霍夫曼法計算）總計為七千四百四十六元（計算式為4000×
        1.00000000=7446，元以下四捨五入），則原告請求被告賠償三年之復健等
        醫療費用以一萬一千四百四十六元（計算式為4000+7446=11446）為適當，
        逾此部分之請求，為無理由，不應准許。至原告請求三年期間搭乘計程車往
        返醫院之車資二萬一千六百元部分，因原告並未舉證證明確有此部分費用之
        支出及有支出之必要，是其此部分之請求亦不准許。
  （五）喪失勞動能力之損失部分：
        原告主張其未受傷前係以駕駛計程車為業，自受傷後三年無法工作，計受有
        一百六十九萬七千九百五十六元之損害等語，經查：
        (1)按年滿六十歲仍繼續執業之小型車職業駕駛人，應每年至醫院作體格檢查
          一次，合格者檢具體格檢查表，於屆滿一個月前向當地公路監理機關申請
          換領有效期限一年之小型車職業駕駛執照，最高至年滿六十五歲為止，道
          路交通安全規則第七十六條第三項定有明文，故計程車駕駛人最高年齡之
          限制為六十五歲，此亦有台南市計程車駕駛業職業工會九十年五月三日南
          市計工第八七五號函一件在卷可憑。查原告係三十年八月二十五日出生，
          揆諸前開規定，原告原得駕駛計程車營業至九十五年八月二十五日止，故
          原告主張其自八十九年四月十五日受傷後之三年期間仍有駕駛計程車營業
          之資格等語，自堪採信。
        (2)又原告主張其自受傷後三年期間已完全喪失駕駛計程車營業之能力乙節，
          固為被告所否認，惟查：前開新樓醫院之二件函文記載：「其（即原告）
          無法長期（超過三小時）坐立之工作」、「一次駕車以不超過兩小時為宜
          ，休息一至二小時後可再開車，故推算勞動力應未減少百分之五十」等語
          ，雖可認原告仍可一次駕車二至三小時，僅係不適宜長途開車，然衡諸原
          告係以駕駛計程車為業，需長時間駕車，以其工作性質實不適宜亦不可能
          於駕車二至三小時即得隨時休息一至二小時再駕車，且前開新樓醫院九十
          年二月五日新樓歷字第九００六四號函亦認為：「其（即原告）椎間盤突
          出並不適宜駕駛計程車（因會頸部前後晃加重其病情）‧‧‧推論其至少
          三年無法改善目前之情況。」，足認原告主張其自受傷後三年期間已完全
          喪失駕駛計程車營業之能力等語為真實。
        (3)再台南市計程車客運業從業人員之每日營運收入為一千九百七十八元左右
          ，有本院函請台南市計程車駕駛業職業工會提供之台南市計程車客運業駕
          駛人每日營運成本概估暨營運基本概況及營運收入計算表一件附卷可稽。
          又參酌勞動基準法第三十六條明定：「勞工每七日中至少應有一日之休息
          ，作為例假。」，則以計程車駕駛人每月至少應有四日例假休息之方式計
          算，原告每月之營運收入應為五萬一千四百二十八元（計算式為1978×
          (30-4)=51428），茲原告主張以每月營運收入四萬八千元計算而請求被告
          賠償其喪失勞動能力之損失，自為可採。
        (4)原告自受傷後三年（即八十九年四月十六日起至九十二年四月十五日止）
          無法駕駛計程車工作，其所受損失如下：
          自八十九年四月十六日起至九十年八月二十二日本件宣判時止，原告已
            有十六個月無法工作，所受損失為七十六萬八千元（計算式為48000×
            16=768000）。
          其餘二十個月原告無法工作之損失總額，依霍夫曼式計算法扣除中間利
            息（爰採用月別式複式霍夫曼法計算），總計為九十二萬零二百四十八
            元（計算式為48000×19.00000000= 920248，元以下四捨五入）。
          (3)綜上，原告因本件車禍所喪失勞動能力之損害為一百六十八萬八千二百
            四十八元，其請求逾此部分者，即非正當，不應准許。
        (5)再就被告辯稱原告之傷勢可施以手術治療，故原告不能請求喪失或減少勞
          動能力之損失及將來之復健費等損害云云乙節，經查手術固為治療原告傷
          害之方法之一，惟並無證據證明原告經手術後其身體健康之復原程度必會
          較其採用目前之復健方式為高，原告仍須承擔手術所伴隨之危險性，且原
          告對於其身體傷害所採用之治療方式，應有自主性，而非可由被告代行決
          定，是被告前開抗辯自非可採。
  （六）精神慰藉金部分：
        查原告以駕駛計程車為業，經本件車禍後已喪失工作能力，業如前述，其存
        款僅數萬元，名下之不動產有二筆土地、二筆房屋，而被告則為國小教師，
        月入五萬二千元，收入須支付房屋及汽車貸款、家庭開銷，其名下有三筆土
        地及一筆房屋等情，為兩造陳明在卷可按，並有本院向財政部財稅資料中心
        函調兩造之財產歸戶資料，及向財政部台灣省南區國稅局台南市分局函調兩
        造最近三年之各類所得稅申報資料附卷可稽。本院審酌兩造之身分、社會地
        位、智識水準、經濟狀況、原告所受傷害之程度，及原告所受精神打擊及痛
        苦程度等因素，認原告請求被告賠償非財產上損害賠償之金額，以二十萬元
        為適當，其逾此部分之請求，不應准許。
  （七）綜上，原告之人身傷害部分所受之損害總計為一百九十萬七千七百四十七元
        。
六、至原告請求被告賠償其車輛毀損所受之損失，是否應予准許，茲分述如次：
  （一）汽車修理費用部分：
        按依民法第一百九十六條請求賠償物被毀損所減少之價額，得以修復費用為
        估定之標準（最高法院民事庭七十七年度第九次會議決議參照）。查原告所
        有之車號Ｖ九─０一三號營業小客車經被告撞損後現已修復，修復費用包含
        零件費用六萬八千八百六十四元、烤漆費用一萬元、工資費用三萬七千三百
        元，還有一些工資尚未核算，總金額大約為十二萬元等情，業經證人鄭龍正
        於九十年五月二十二日本院審理時結證綦詳，被告亦當庭表示同意給付原告
        修車費十二萬元，但零件部分要算折舊等語，則核算後零件費用為六萬八千
        八百六十四元，烤漆及工資費用為五萬一千一百三十六元。又原告所有之前
        開營業小客車係八十六年七月出廠，至本件車禍發生車輛受損之時止，已使
        用二年九個月，原告所花費之修復費用，既係以新零件更換損壞之舊零件，
        則原告以修理費作為損害賠償之依據時，自應將零件折舊部分予以扣除，始
        為合理，而依行政院所頒固定資產耐用年數表及固定資產折舊率之規定，營
        業小客車之耐用年數為三年，依定率遞減法計算，每年折舊率為千分之五三
        六，是零件更換部分之折舊額為五萬九千九百九十八元（計算式如後），扣
        除折舊額後，新零件部分之殘價即被告應給付原告之零件費用為八千八百六
        十六元（計算式為00000-00000=8866），再加上前開烤漆及工資費用五萬一
        千一百三十六元，總計被告應賠償原告之車輛修理費用為六萬零二元。
        計算式：（元以下四捨五入）
        第一年折舊：68864×0.536=36911。
        第二年折舊：（00000-00000）×0.536=17127。
        第三年第九個月折舊：（00000-00000-17127）×0.536×9/12=5960。
        合計折舊額：36911＋17127＋5960=59998。
  （二）車禍事故現場拖吊原告之營業小客車之費用部分：
        原告請求被告賠償此部分之損害三千元，業據原告提出昱成汽車拖吊簽收單
        影本一件為證，且為被告所不爭執，是原告此部分之請求自應准許。
  （三）汽車交易價值之貶損部分：
        原告主張其營業小客車經碰撞後，雖已修理完成，然仍受有交易價值之貶損
        五萬元云云，並提出其請林釗圳估價之汽車買賣合約書影本一件為證，及聲
        請本院傳訊林釗圳到場作證，惟查：林釗圳固證稱：「原告車禍的車子以前
        是向我買的，原告出車禍後有去找我，告訴我出車禍的情形，我並沒有看到
        車子，依據原告的陳述，我覺得應是重大事故，依照我們的處理狀況，我們
        在出賣時就會減價五萬元，‧‧‧如果車子發生過重大事故並有修理好，就
        可以賣，但要扣掉交易價值的減損五萬元以上，‧‧‧大部分的車行也會這
        樣認定，認定的標準大部分的車行都一樣，‧‧‧如果車禍後有傷到車子的
        安全結構及鋼樑等就算是重大事故。」等語，然其亦自承：「我們一般認定
        是要看到車子及車子修護的狀況才能確定車子的交易價值可以減少多少。」
        等語（詳見九十年六月二十六日言詞辯論筆錄），則林釗圳既未曾親自鑑定
        原告之營業小客車之受損狀況，僅依原告之陳述即認定系爭車輛有發生重大
        事故、交易價值至少減損五萬元以上，實嫌武斷，況系爭車輛已使用二年九
        個月，其耐用年數將屆，所殘餘之價值不高，是否有減少交易價值達五萬元
        之空間亦非無疑，此外，原告又無法舉出其他明確之證據證明其前開主張為
        真實，是其此部分之請求自無理由，不應准許。
  （四）綜上，原告之營業小客車經被告撞損所受之損害總計為六萬三千零二元。
七、從而，原告本於侵權行為法律關係，請求被告給付一百九十七萬零七百四十九元
    ，及其中一百九十萬七千七百四十七元自附帶民事起訴狀繕本送達被告之翌日即
    八十九年八月八日起至清償日止，又其中六萬三千零二元自追加起訴狀繕本送達
    被告之翌日即九十年三月十七日起至清償日止，均按週年利率百分之五計算之利
    息，為有理由，應予准許，至逾此部分之請求，則無理由，應予駁回。
八、本件事證已臻明確，兩造其餘攻擊防禦方法及舉證，於判決結果不生影響，爰不
    予一一論列，又被告聲請本院再將原告之病歷資料送請國立成功大學醫學院附設
    醫院鑑定原告之傷害程度及可否手術治療，經核並無必要，併予敘明。
丙、假執行之宣告：
    原告勝訴部分，兩造分別陳明願供擔保為准、免為假執行之宣告，經核於法均無
    不合，爰分別酌定相當擔保金額准許之，至於原告敗訴部分，其假執行之聲請已
    失所附麗，應予駁回。
丁、結論：
    本件原告之訴為一部有理由，一部無理由，應依民事訴訟法第七十九條但書、第
    三百九十條第二項、第三百九十二條，判決如主文。
中      華      民      國     九十     年      八      月    二十二    日
                                  臺灣臺南地方法院民事第三庭
~B法      官  葉惠玲
右為正本係照原本作成。
如對本判決上訴須於判決送達後廿日內向本院提出上訴狀
中      華      民      國     九十     年      八      月    二十二    日
~B法院書記官  李珍瑩


司法院資訊處製作；財團法人民間司法改革基金會備份。
